【裁判字號】    95,交抗,52
【裁判日期】    950505
【裁判案由】    聲明異議
【裁判全文】
臺灣高等法院高雄分院刑事裁定          95年度交抗字第52號
抗告人即
異議人
受處分人    甲○○
上列抗告人因聲明異議案件，不服臺灣高雄地方法院中華民國95
年3 月20日裁定（95年度交聲字第11號），提起抗告，本院裁定
如下：
    主  文
抗告駁回。
    理  由
一、本件經本院審理結果，認第一審裁定認事、用法均無違誤，
    應予維持，並引用第一審裁定之事實、理由及證據（如附件
    ）。
二、抗告意旨略以：抗告人並無使用手持式行動電話撥接或通話
    之違規行為，抗告人僅係拿起手機閱讀簡訊，抗告人於事發
    後曾打電話詢問交通部，據答稱閱讀簡訊不屬於撥接或通話
    之違規行為，況員警取締抗告人時並無錄影或照相存證，顯
    然缺乏證據，又抗告人並非拒絕停車受檢，而係未看見員警
    向抗告人揮手，抗告人係聽見警車鳴笛聲始知悉而將車輛停
    靠路旁，抗告人並無違規行為，請鈞院明察，撤銷原裁定，
    另為適當之裁定云云。
三、本院查：抗告人有違反道路交通管理處罰條例第31條之1 第
    1 項、第60條第2 項第1 款規定之事實及證據，已經原裁定
    論述甚詳，事證已臻明確。至抗告人爭執員警未錄影或照相
    存證云云，按汽車駕駛人有違反道路交通管理處罰條例之行
    為者，交通勤務警察得當場攔截製單舉發，此觀道路交通管
    理處罰條例第7 條、第7 條之2 第1 項規定自明，此與同條
    例第7 條之2 第1 項第6 款規定逕行舉發之違規事件經以科
    學儀器取得證據資料之情形迥異，而抗告人違規情節明確，
    值勤員警並無誤認，業經警員到庭證述明確，已如前述，再
    參以當場攔檢取締交通違規案件，有其突發性、臨時性、急
    迫性，難以苛責警員必以科學儀器照相存證始得舉發，因此
    ，當場舉發之交通違規事件並不以員警提出違規照片或錄影
    帶為必要。抗告人否認違規，指摘原裁定採證不當，提起抗
    告，為無理由，應予駁回。
四、據上論結，應依道路交通案件處理辦法第26條、刑事訴訟法
    第412 條，裁定如主文。
中    華    民    國    95    年    5     月    5     日
                  刑事第一庭    審判長法  官  郭雅美
                                      法  官  莊崑山
                                      法  官  范惠瑩
以上正本證明與原本無異。
不得再抗告。
中    華    民    國    95    年    5     月    5     日
                                      書記官  張明賢
附表
臺灣高雄地方法院交通事件裁定          95年度交聲字第11號
異  議  人  甲○○
上列異議人因違反道路交通管理處罰條例案件，對於交通部公路
總局高雄區監理所旗山監理站94年12月20日所為之裁決處分（處
分案號：旗監違字第裁85-Z00000000號）聲明異議，本院裁定如
下：
    主  文
異議駁回。
    理  由
一、聲明異議意旨略以：異議人即受處分人甲○○於民國94年11
    月5 日上午11時15分許，駕駛車牌號碼XX-6095 號自用租賃
    小客車行駛於國道三號高速公路，於行經古坑收費站北向路
    段時，並未有使用手持式行動電話撥接或通話之違規行為，
    當時是因為經過收費站需減速，所以異議人就順便拿起手機
    操作閱讀簡訊，嗣異議人繳完費用後，即駛離收費站，後來
    發現有警車在後方示意停車，異議人隨即停車，警察詢問異
    議人為何攔檢未停逃逸，並稱異議人超速，惟異議人經過收
    費站時，警員並未揮旗示意停車，且異議人並未超速，故異
    議人認為自身並沒有違規行為，遂拒絕在違規通知單上簽名
    。本件舉發過程顯有瑕疵，異議人不服原處分，爰依法提起
    本件異議云云。
二、按汽車駕駛人於行駛道路時，使用手持式行動電話進行撥接
    或通話者，處新臺幣3000元罰鍰；汽車駕駛人，駕駛汽車有
    不服從交通勤務警察稽查，處新臺幣900 元以上1800元以下
    罰鍰；汽車駕駛人有第61條第2 項第1 款情形者，除依原條
    款處罰鍰外，記違規點數1 點，道路交通管理處罰條例第31
    條之1 第1 項、第60條第2 項第1 款、第63條第1 項分別定
    有明文。
三、本件異議人固坦承有於上開時、地駕車行駛於道路並使用手
    持式行動電話之事實，惟否認有何進行撥接或通話及拒絕停
    車接受稽查而逃逸之違規行為，辯稱伊當時係在閱讀簡訊，
    而經過收費站時警員並未揮旗示意停車云云。惟查：
    (一)異議人於上開時、地駕駛自用租賃小客車行駛於道路，確
      有使用手持式行動電話閱讀簡訊乙情，業據異議人於本院
      調查中自承：當天快11點多時有簡訊進來，因為經過收費
      站要減速，伊就順便拿手機起來看簡訊內容，當時伊有按
      手機的按鍵，伊當天所使用的是門號0000000000號的行動
      電話等語不諱（本院卷第9 頁參照），核與證人即本件舉
      發員警呂志坤於本院調查中結稱：伊當天執行守望勤務，
      在收費站取締違規，當時發現異議人所駕駛之車子進收費
      站時，異議人右手持手機，左手給票，異議人看到伊時，
      就趕緊將手機放下等語情節相符（本院卷第10頁參照），
      亦有門號0000000000號行動電話受信通聯記錄報表1 份在
      卷可稽（本院卷第16、17頁參照），應堪認定為真實。按
      道路交通管理處罰條例第31條之1 第1 項之立法目的，應
      係為避免駕駛人於駕駛汽車同時，若以單手握持行動電話
      並進行撥接、通話等操作，可能導致注意力分散，影響駕
      駛人對行車操控之注意力，一旦遭遇緊急狀況，將產生無
      法迅速反應之危險，故立法予以禁止，是細繹上開規定，
      有關「進行撥接或通話」之方式，應包括撥號、接聽電話
      、收發簡訊、閱讀簡訊等數據通訊狀態之行為。而經本院
      函詢行政院交通部，該部亦同此意見而回覆稱：依道路交
      通管理處罰條例第31條之1 第3 項規定而訂定之「汽車駕
      駛人行駛道路禁止使用手持式行動電話實施及宣導辦法」
      ，其第2 條第3 款規定「撥接或通話：指有撥號、接聽、
      通話或數據通訊等使用狀態者」，本案貴院所詢「收發簡
      訊」及「閱讀簡訊」情形，應屬前開規定所稱之數據通訊
      使用狀態之行為範圍等語，有該部95年3 月7 日交路字第
      0950023388號函在卷可據（本院卷第20頁參照）。查本件
      異議人駕車行駛於道路，既確有使用行動電話閱讀簡訊之
      行為，已如前述，參諸前揭說明，異議人之行為顯屬駕車
      行駛於道路時，使用手持行動電話進行撥接或通話之違規
      行為無疑，是異議人辯稱其使用手機閱讀簡訊並未違規云
      云，尚無足採。
    (二)至異議人拒絕停車接受稽查而逃逸一節，亦據證人呂志坤
      於本院調查中結稱：當伊看到異議人放下手機時，伊即持
      紅旗在異議人車子前面約不到1 、2 公尺處左右揮舞，因
      見異議人無停車之跡象，即開始吹哨，但異議人仍未停下
      ，伊才開巡邏車由後方追趕，伊舉發異議人拒絕停車接受
      稽查並逃逸，是因為伊搖紅旗示意要異議人停下來，而異
      議人沒有停下來，後來伊追到異議人車子時，尚未示意要
      異議人停車，異議人就自己打方向燈停下來，顯見異議人
      經過收費站時應該有看到伊等語明確（本院卷第11、12頁
      參照）。查證人呂志坤雖為本件舉發員警，惟其到庭所陳
      述之上開舉發經過，經查尚無違反經驗或論理法則之處，
      且遍查本件卷存證據資料，亦無任何積極證據足以證明證
      人所述虛偽，亦無足可顯信證人陳述不可採之品性證據或
      前科證據存在，自不得僅因證人為本件開單舉發異議人之
      員警，即遽予否認其上開證述之可信性，況證人與異議人
      間素昧平生，並無仇隙，而警員執行公務時，本身即受有
      行政懲處責任之監督，且其到庭具結作證，更係以刑事責
      任擔保其證言之真實性。參以交通警員掣單舉發違反道路
      交通管理處罰條例所列之違規事實，本質上為行政處分，
      係公務員基於職務上權力，依法就特定之具體事件所為具
      有公法上效果之單方行政行為，基於公務員為公法上行為
      具有公信力之原則，該行政處分當可被推定為真正。從而
      ，異議人人既未就執勤警員之舉發有誤提出相關證據以供
      調查，本院經查亦無任何證據足資證明其有捏造事實違法
      取締之情事，則執勤警員本其維護交通秩序、安全職責所
      為之舉發，自應受到合法、正確之推定。是異議人辯稱其
      並未拒絕停車接受稽查而逃逸云云，亦難採信
四、綜上所述，本件異議人於上開時、地，駕駛車輛使用手持式
    行動電話撥接及拒絕停車接受稽查而逃逸等違規行為，既堪
    認定，則執勤警員依照上述道路交通管理處罰條例第31條之
    1 第1 項、第60條第1 項（舉發違反道路交通管理事件通知
    單誤載為第33條第1 項，應予更正）等規定予以逕行舉發，
    嗣移送機關即交通部公路總局高雄區監理所旗山監理站，據
    此並引用上開道路交通管理處罰條例第31條第1 項、第60條
    第1 項（違反道路交通管理事件裁決書亦誤載為第33條第1
    項，應予更正）及第63條第1 項等規定，就異議人前述違規
    行為，裁處異議人罰鍰新臺幣6,000 元，並記違規點數1 點
    ，於法即屬有據，應予維持。是本件異議為無理由，應予駁
    回。至異議人另稱駕車並未超速等語，惟此非本件舉發之違
    規事實，本院自無庸審酌，附此敘明。
五、據上論斷，應依道路交通案件處理法第19條，裁定如主文。
中    華    民    國    95    年    3     月    20    日
                  交通法庭      法  官  陳振嘉
如不服本裁定應於送達後5日內向本院提出抗告狀。
以上正本證明與原本無異。
中    華    民    國    95    年    3     月    20    日
                                書記官  顏宗貝


司法院資訊處製作；財團法人民間司法改革基金會備份。
